臺灣臺中地方法院簡易民事判決
　　　　　 111年度沙簡字第89號
原      告  蔡宏坤  


訴訟代理人  黃依君  
被      告  蔡幸娥  


上列原告因被告偽造文書案件（本院109年度訴字第3012號），
提起刑事附帶民事訴訟請求損害賠償（本院110年度附民字第850
號），經本院刑事庭裁定移送前來，本院於民國111年7月12日言
詞辯論終結，判決如下：
    主      文
被告應給付原告新臺幣20,000元，及自民國110年6月16日起至清
償日止，依照年息5％計算之利息。
原告其餘之訴駁回。
本判決第一項得假執行。但被告如以新臺幣20,000元為原告預供
擔保，得免為假執行。
    事實及理由
一、原告主張：被告前為原告之岳母，被告明知其未受原告之委
    託申請原告所有坐落於臺中市○○區○○段00○00地號土地第一
    類謄本及前開土地與同區段10建號建物（下稱系爭土地及建
    物）之異動索引資料，竟因民事訴訟紛爭之需要，為取得原
    告上開地籍資料以作為其訴訟上攻防使用，基於行使偽造準
    私文書之犯意，於民國107年10月29日15時55分許，於臺中
    市清水地政事務所，向不知情之承辦人員廖麗美佯稱其係受
    原告之委託，申請系爭土地及建物之第一類登記謄本及異動
    索引資料，並陳報及提供原告身分證字號等文件，供訴外人
    廖麗美查證並代為在該所電子化作業之制式地籍謄本及相關
    資料申請書之委任關係欄位，勾選「本申請案，係受申請人
    之委託，如有虛偽不實，本代理人願負法律責任」，供被告
    以雙向螢幕查看並以電子簽名方式簽名，而偽造完成用以表
    示係受原告委託申請上開準私文書，而足以生損害於原告，
    致原告受有非財產上損害新臺幣（下同）50萬元。為此，爰
    依侵權行為法律關係請求被告給付。並請求法院判決：（一
    ）被告應給付原告50萬元，及自起訴狀繕本送達次日起至清
    償日止，依照年息5％計算之利息。（二）訴訟費用由被告負
    擔。（三）請依職權宣告假執行。
二、被告抗辯：我覺得我是被冤枉的，訴外人廖麗美說我有出示
    原告蔡宏坤的證件，但我沒有，我就是直接申請，地政也讓
    我辦，所以我並不知道我必須受到委任才能調一類謄本。並
    聲明：請求駁回原告之訴，訴訟費用由原告負擔。
三、得心證之理由：
（一）按刑事訴訟判決所認定之事實，固非當然有拘束民事訴訟
      判決之效力，但民事法院調查刑事訴訟原有之證據，而斟
      酌其結果以判斷事實之真偽，並於判決內記明其得心證之
      理由，即非法所不許（最高法院49年台上字第929號判決
      意旨參照），是本院審理本件民事訴訟事件時，自得調查
      刑事訴訟卷內原有之證據，斟酌其結果以判斷事實之真偽
      ，合先敘明。本件被告雖否認原告指訴之犯罪事實，但被
      告前述行使偽造準私文書行為，經本院刑事法庭認定犯行
      使偽造準私文書罪，以109年度訴字第3012號刑事判決，
      判處有期徒刑3月，如易科罰金，以1,000元折算壹日，被
      告不服第一審判決提起上訴，再經臺灣高等法院臺中分院
      以110年度上訴字第2210號刑事判決駁回上訴，有本院109
      年度訴字第3012號、臺灣高等法院臺中分院110年度上訴
      字第2210號刑事判決書在卷可稽，並經本院調取本院刑事
      案卷核閱無訛，堪以認定。被告關於此部份之抗辯，應無
      可採，應認原告此部份之主張為真正。
（二）因故意或過失，不法侵害他人之權利者，負損害賠償責任
      。不法侵害他人之身體、健康、名譽、自由、信用、隱私
      、貞操，或不法侵害其他人格法益而情節重大者，被害人
      雖非財產上之損害，亦得請求賠償相當之金額，民法第18
      4條第1項前段及第195條第1項前段分別定有明文。隱私權
      雖非憲法明文列舉之權利，惟基於人性尊嚴與個人主體性
      之維護及人格發展之完整，並為保障個人生活私密領域免
      於他人侵擾及個人資料之自主控制，隱私權乃為不可或缺
      之基本權利，而受憲法第22條所保障。其中就個人自主控
      制個人資料之資訊隱私權而言，乃保障人民決定是否揭露
      其個人資料、及在何種範圍內、於何時、以何種方式、向
      何人揭露之決定權，並保障人民對其個人資料之使用有知
      悉與控制權及資料記載錯誤之更正權，司法院大法官釋字
      第603號解釋著有明文。是當事人對於自己之個人資料如
      何利用、處理，在何種範圍內、於何時、以何種方式、向
      何人揭露而利用、處理等事宜，具有充分之決定權，此乃
      當事人自主控制個人資料之資訊隱私權，不容他人任意侵
      害；倘無法定事由復未經當事人同意，擅自利用、處理當
      事人之個人資料者，即屬侵害憲法所保障之當事人隱私權
      。
（三）本件被告明知其未受原告之委託申請原告所有系爭土地及
      建物之異動索引資料，竟因民事訴訟紛爭之需要，為取得
      原告上開地籍資料以作為其訴訟上攻防使用，基於行使偽
      造準私文書之犯意，於臺中市清水地政事務所，向不知情
      之承辦人員即訴外人廖麗美佯稱其係受原告之委託，申請
      系爭土地及建物之第一類登記謄本及異動索引資料，並陳
      報及提供原告身分證字號等文件，供訴外人廖麗美查證並
      代為在該所電子化作業之制式地籍謄本及相關資料申請書
      之委任關係欄位，勾選「本申請案，係受申請人之委託，
      如有虛偽不實，本代理人願負法律責任」，供被告以雙向
      螢幕查看並以電子簽名方式簽名，而偽造完成用以表示係
      受原告委託申請上開準私文書，而足以生損害於原告，被
      告以此方式取得原告之個人資料，自屬不法侵害原告個人
      資料隱私權之侵權行為，故原告依民法第184條第1項前段
      、第2項、第195條第1項、個人資料保護法第29條第2項之
      規定，請求被告賠償侵害隱私權之非財產上損害賠償，核
      屬有據。
（四）非財產上損害之慰撫金數額，究竟若干為適當，應斟酌兩
      造身分、地位及經濟狀況，俾為審判之依據（最高法院86
      年度台上字第511號判決意旨參照）。查原告因被告上開
      行為，其隱私之人格權受有侵害，而受有非財產上之損害
      ，自得依民法第195條第1項前段之規定請求賠償相當之金
      額。爰斟酌兩造上開身分、地位、經濟狀況、年齡，暨被
      告上開行為態樣及侵害程度、原告所受損害及精神痛苦之
      程度，暨本院依職權查詢兩造之稅務電子閘門財產所得調
      件明細表之財產狀況等一切情狀，認原告前揭民法第195
      條第1項前段規定，請求被告賠償精神慰撫金即非財產上
      之損害20,000元為適當，應予准許，逾此部分之請求，則
      屬過高，不應准許。
四、給付無確定期限者，債務人於債權人得請求給付時，經其催
    告而未為給付，自受催告時起，負遲延責任。其經債權人起
    訴而送達訴狀，或依督促程序送達支付命令，或為其他相類
    之行為者，與催告有同一之效力；遲延之債務，以支付金錢
    為標的者，債權人得請求依法定利率計算之遲延利息。但約
    定利率較高者，仍從其約定利率；應付利息之債務，其利率
    未經約定，亦無法律可據者，週年利率為百分之5，民法第2
    29條第2項、第233條第1項、第203條分別定有明文。本件原
    告得請求被告給付之金額，給付並無確定期限，而原告起訴
    請求，起訴狀繕本業於110年6月15日送達被告，有本院送達
    證書在卷足參，已生催告給付之效力；參諸前開規定，原告
    請求被告給付自起訴狀繕本送達次日即110年6月16日起至清
    償日止，依照年息5％計算之遲延利息，應屬有據。
五、綜上所述，原告依個人資料保護法第29條、民法第184條第1
    項前段、第2項、第195條第1項之規定，請求被告給付20,00
    0元，及自110年6月16日起至清償日止，依照年息5％計算之
    利息，為有理由，應予准許；逾此部分之請求，為無理由，
    應予駁回。
六、原告勝訴部分，依民事訴訟法第389條第1項第3款規定，應
    由法院主動宣告原告於本判決確定前，即可依本判決命給付
    內容對被告財產聲請強制執行，並且依據同法第392條第2項
    規定，由法院主動宣告被告如果預先提供擔保之後，就可免
    為假執行。
七、本件事證已臻明確，原告其餘提出之攻擊方法及證據，經審
    酌後核與判決結果不生影響，爰不一一論述，附此敘明。
八、本件訴訟係原告提起刑事附帶民事訴訟，由本院刑事庭依刑
    事訴訟法第504條第1項規定移送前來，依同條第2項規定免
    繳納裁判費。
中　　華　　民　　國　　111 　年　　7 　　月　　26　　日
                        臺灣臺中地方法院沙鹿簡易庭
                            法  官  劉國賓
以上為正本，係照原本作成。
如不服本判決，應於判決送達後20日內向本院提出上訴狀並表明
上訴理由（須附繕本）；如委任律師提起上訴者，應一併繳納上
訴審裁判費。
中　　華　　民　　國　　111 　年　　7 　　月　　26　　日
                            書記官  張隆成